臺灣板橋地方法院刑事判決　　　　　　 96年度簡上字第156號
上　訴　人
即　被　告　甲○○
上列上訴人因違反兒童及少年性交易防制條例案件，不服本院九
十五年度簡字第七二五０號中華民國九十五年十二月二十九日所
為第一審簡易判決（聲請處刑案號：九十五年度偵字第二二０五
八九號），提起上訴，本院管轄第二審之合議庭判決如下︰
    主  文
上訴駁回。
    事  實
一、本案經本院審理結果，認第一審以上訴人即被告甲○○所為
    係犯兒童及少年性交易防制條例第二十九條之以電腦網路刊
    登足以引誘促使人為性交易之訊息罪，判處有期徒刑四月，
    並諭知如易科罰金之折算標準為以新臺幣一千元折算一日，
    其認事用法均無違誤，量刑亦屬適當，應予維持，並引用如
    附件第一審判決書記載之事實、證據及理由。
二、被告上訴意旨略以：伊固有在「臺灣性網極樂臺灣（買春情
    色地區）」網站刊登「最近家人生病，急需錢，不得已的，
    希望能援助我」之內容，然該網站並非可供不特定人瀏覽，
    非屬公開之性質，依據釋字第六二三號解釋，行為人所傳布
    之訊息如非以兒童少年性交易或促使其為性交易為內容，且
    已採取必要之隔絕措施，使其訊息之接收人僅限於十八歲以
    上之人者，即不屬於兒童及少年性交易防制條例第二十九條
    規定規範之範圍，而上開網站既已列為未滿十八歲禁止瀏覽
    之網站，則自係以滿十八歲之人為對象。又上開規定所謂「
    使人為性交易」應係指人與他人從事性交易，此留言並不足
    以使他人與其他未滿十八歲之人性交易。再兒童及少年性交
    易防制條例僅處罰嫖客及老鴇，至於提供性服務者，不管自
    願或非自願者，均被此條例視為受害者，並不受處罰，而該
    條例第二十九條所謂「使人為性交易」應是指人與他人從事
    性交易，並不包括人與自己從事性交易。又上網留言援交，
    是一種類似在公共場所或公眾出入之處的拉客行為，僅受到
    社會秩序維護法的規範，如果將刑法妨害性自主罪章有關「
    使人為性交易」擴大解釋，亦將「使人與自己性交易」包含
    在內，將造成法律體系上的混淆，且處罰過重更非立法原意
    。再該網站已列入網站分級系統，電腦裏的網路瀏覽器及中
    華電信ＨＩＮＥＴ色情守門員均已阻擋該網站之瀏覽，故使
    其訊息之接收人僅限於十八歲以上之人，並無促使未滿十八
    歲性交易之危險。況電視新聞上常看到「最近家人生病，急
    需錢，不得已的，希望大家能援助我」，此若能促使人與未
    滿十八歲性交易，那新聞媒體不就犯了此法條。再者，伊並
    無前科紀錄，犯後態度良好，應符合緩刑之要件云云。
三、本院查：
  (一)按憲法第十一條保障人民之言論自由，乃在保障意見之自由
    流通，使人民有取得充分資訊及自我實現之機會，包括政治
    、學術、宗教及商業言論等，並依其性質而有不同之保護範
    疇及限制之準則。商業言論所提供之訊息，內容為真實，無
    誤導性，以合法交易為目的而有助於消費大眾作出經濟上之
    合理抉擇者，應受憲法言論自由之保障。惟憲法之保障並非
    絕對，立法者於符合憲法第二十三條規定意旨之範圍內，得
    以法律明確規定對之予以適當之限制，業經本院釋字第四一
    四號、第五七七號及第六一七號解釋在案。促使人為性交易
    之訊息，固為商業言論之一種，惟係促使非法交易活動，因
    此立法者基於維護公益之必要，自可對之為合理之限制。中
    華民國八十八年六月二日修正公布之兒童及少年性交易防制
    條例第二十九條規定：「以廣告物、出版品、廣播、電視、
    電子訊號、電腦網路或其他媒體，散布、播送或刊登足以引
    誘、媒介、暗示或其他促使人為性交易之訊息者，處五年以
    下有期徒刑，得併科新臺幣一百萬元以下罰金」，乃以科處
    刑罰之方式，限制人民傳布任何以兒童少年性交易或促使其
    為性交易為內容之訊息，或向兒童少年或不特定年齡之多數
    人，傳布足以促使一般人為性交易之訊息。是行為人所傳布
    之訊息如非以兒童少年性交易或促使其為性交易為內容，且
    已採取必要之隔絕措施，使其訊息之接收人僅限於十八歲以
    上之人者，即不屬該條規定規範之範圍。上開規定乃為達成
    防制、消弭以兒童少年為性交易對象事件之國家重大公益目
    的，所採取之合理與必要手段，與憲法第二十三條規定之比
    例原則，尚無牴觸。惟電子訊號、電腦網路與廣告物、出版
    品、廣播、電視等其他媒體之資訊取得方式尚有不同，如衡
    酌科技之發展可嚴格區分其閱聽對象，應由主管機關建立分
    級管理制度，以符比例原則之要求，併此指明（司法院大法
    官會議釋字第六二三號解釋文參照）。查本件被告刊登訊息
    之「台灣性網（TW-SEX.COM）極樂臺灣（買春情色地區發表
    ）」（網址：http://ww.tw-sex.com/hap py/1.htm） 網站
    ，並未限制資格，一般不特定人均可隨意進入，業經本院依
    職權點選進入查知。且查，中華電信ＨＩＮＥＴ色情守門員
    ，係指用戶端付費向中華電信ＨＩＮＥＴ申請網站過濾服務
    ，以防堵色情、暴力、賭博、毒品、自殺及武器等網站，此
    有網頁資料在卷可參，則電腦網路之用戶端若未付費申請該
    項服務，實無法隔絕未滿十八歲之人進入上開網站，是被告
    所傳布之上開訊息，既未有何加密或防止兒童及青少年接觸
    等必要之隔絕措施，自有引誘兒童或青少年與之為性交易之
    虞，實無從主張前開大法官會議解釋所定之免責要件。
  (二)又被告於電腦網路上刊登前開內容之訊息，是否足以引誘、
    暗示促使人為性交易之訊息，應以訊息文字本身客觀意義為
    依據；而所謂客觀文義，應從社會一般大眾理解層面觀察，
    被告刊登訊息之目的，僅係有無從事性交易之犯意而已。查
    所謂「援交」、「援助」，乃「援助交際」之簡詞，源於日
    本，原意係指「女中學生與中年男子進行性交或愛撫，藉以
    交換金錢或商品對價」之行為，近來日風逐漸傳入國內，成
    為性交易之另一代名詞，依現今社會對於「援交」、「援助
    」一詞之理解，大多數使用網路之人均知「援交」、「援助
    」即代表性交易之意思，況上開訊息係刊登於買春情色發表
    之網頁，被告在該等網頁上以「著急女孩」刊登標題為「拜
    託幫幫我」、內容「最近家人生病，急需錢，不得已的，希
    望能援助我」之語，於文字意義上，知「援交」意義之具有
    社會經驗之人見此訊息，應皆會聯想到該訊息之刊登者著急
    女孩有意從事性交易，此由證人丙○○在警詢時證稱：被告
    以伊之行動電話號碼及電子郵件帳號在網路上刊登上開訊息
    後，伊有接到電話，但聽到是伊的聲音後就馬上掛掉，另有
    網友加入伊電子郵件所登錄的msn 對話，問伊說是不是有在
    做援交等語益徵明確，是該訊息顯屬足以引誘、暗示他人與
    之為性交易之訊息，此當為在買春情色發表網頁上刊登上開
    訊息之被告所明知，此與電視新聞上所報導因家境困難而要
    求社會大眾濟助，不致使人產生其他聯想之情況，顯然有別
    ，否則，被告何需為求報復與丙○○之網拍糾紛而在上開網
    頁上刊登上開訊息，則被告有以電腦網路於上開網頁刊登足
    以引誘他人與之為性交易訊息之故意及行為，至為灼然。
  (三)再按，兒童及少年性交易防制條例第二十九條之以媒體散布
　　性交易訊息罪，係以行為人以廣告物、出版品、廣播、電視
  　、電子訊號、電腦網路或其他媒體，散布、播送或刊登足以
    引誘、媒介、暗示或其他促使人為性交易之訊息為成立要件
    。其立法之旨，在避免大眾傳播媒體散布促使人為性交易之
    訊息，以保護社會資訊及社會風氣之淳樸。是若行為人於媒
    體上散布、播送或刊登促使人為性交易之訊息，客觀上足以
    使不特定之人能閱知其內容係在促使人為性交易，即應以本
    罪相繩。不以其內容係以促使人與行為人以外之他人為性交
    易之訊息為必要，即散布、播送或刊登上開訊息者縱係欲親
    自提供性交易服務，亦在所不論（最高法院九十四年度台上
    字第五三三五號判決意旨可資參照）。是被告所刊登之訊息
    雖係以著急女孩名義引誘有意與其從事性交易之人，然兒童
    及少年性交易防制條例第二十九條之規定既不以其內容係以
    促使人與行為人以外之他人為性交易之訊息為必要，自無礙
    於被告本案罪責之成立。
  (四)復查，依兒童及少年性交易防制條例第二十九條規定之法條
    文義，係以該廣告物內容於客觀上有足以為引誘、媒介或暗
    示使人為性交易，使原本無性交易需求之人，因該廣告刊登
    文字內容之誘述而產生性交易慾望者均屬之，藉以防止助長
    淫風，淨化社會風氣，其所欲規範之對象，並非為性交易之
    人，其犯罪類型屬於舉動犯，只須著手於該種訊息散佈、播
    送或刊登之行為，即成立犯罪，不以結果之發生為必要。本
　  件被告既已在網路上刊登上開訊息，自屬兒童及少年性交易
　  防制條例第二十九條所規範之行為，至實際是否能發生性交
    易之結果，自非所問。
  (五)從而，被告前開辯解，顯係事後避就卸責之詞，委不足採。
四、綜上，本件被告所涉前開犯行，事證明確，洵堪認定。原審
    予以論罪科刑，其認事用法並無違誤，量刑亦屬適當，被告
    上訴意旨指摘原判決不當，提起上訴，為無理由，應予駁回
    。末按，緩刑之宣告與否，係屬實體法上賦予法院得為自由
　  裁量之事項，法院行使此項職權時，除應審查被告是否符合
    緩刑之法定要件外，尚應受比例原則與平等原則等一般法律
    原則之支配，以期達成客觀上之適當性、相當性與必要性之
    價值要求。查本件被告雖符合緩刑之法定要件，然觀諸被告
    僅因網路拍賣糾紛之細故，即圖報復而任意以他人名義刊登
    上開性交易之訊息，惡性非輕，且刊登上開訊息嚴重破壞社
    會資訊及社會風氣之淳樸，犯後又否認犯行，未見悔意，是
    本院依職權裁量後認本件自不宜宣告緩刑，附此敘明。
據上論斷，應依刑事訴訟法第四百五十五條之一第一項、第三項
、第三百六十八條、第三百七十三條，判決如主文。
本案經檢察官乙○○到庭執行職務。
中　　華　　民　　國　　96　　年　　5 　　月　　30　　日
                刑事第九庭  審判長法  官  潘翠雪
                                  法  官  絲鈺雲
                                  法  官  王士珮
以上正本證明與原本無異。
本件不得上訴。
                                  書記官  程欣怡
中　　華　　民　　國　　96　　年　　6　　 月　　1 　　日